【裁判字號】    98,財管,4
【裁判日期】    980605
【裁判案由】    指定遺產管理人
【裁判全文】
臺灣苗栗地方法院民事裁定               98年度財管字第4號
聲  請  人  苗栗縣造橋鄉農會
法定代理人  甲○○
上列聲請人聲請指定被繼承人丙○○之遺產管理人事件，本院裁
定如下：
    主  文
指定乙○○律師（住苗栗縣苗栗市○○路一一五二號八樓之一）
為被繼承人丙○○（民國四十五年九月八日出生，身分證統一編
號：Ｚ000000000號，民國九十七年十一月九日死亡，
生前住苗栗縣銅鑼鄉○○村○○○鄰○○○街八之十六號四樓）
之遺產管理人。
准對被繼承人丙○○之繼承人為承認繼承之公示催告。
被繼承人丙○○之繼承人，應自本公示催告最後登載新聞紙之日
起，壹年內承認繼承，上述期限屆滿，無繼承人承認繼承時，被
繼承人丙○○之遺產，於清償債權並交付遺贈物後，如有剩餘即
歸屬國庫。
聲請程序費用由被繼承人丙○○之遺產負擔。
    理  由
一、本件聲請意旨略以：被繼承人丙○○（男，民國45年9 月8
    日出生，身分證統一編號：Ｚ000000000號，生前住苗栗縣銅
    鑼鄉○○村○○鄰○○○街8 之16號4 樓）於95年6 月13日向
    聲請人借款新臺幣（下同）1,400,000 元，約定借款期限至
    115 年6 月13日止，惟被繼承人自借款後僅償還本金110,71
    6 元及至97年10月22日止之利息，其餘均未按時履行繳付，
    依約已喪失期限利益，自應全部清償。詎料被繼承人於97年
    11月9 日死亡，其遺有財產，而其繼承人均已向本院聲明拋
    棄繼承權並經准予備查在案，且其親屬會議亦未於民法第11
    77條規定之1 個月期限內選定遺產管理人，為使聲請人之債
    權順利受償，爰依民法第1178條第2 項之規定，聲請指定乙
    ○○律師擔任被繼承人之遺產管理人等語。
二、按繼承開始時，繼承人之有無不明者，由親屬會議於一個月
    內選定遺產管理人，並將繼承開始及選定遺產管理人之事由
    ，向法院報明。無親屬會議或親屬會議未於前條所定期限內
    選定遺產管理人者，利害關係人或檢察官，得聲請法院選任
    遺產管理人，並由法院依前項規定為公示催告。又先順序繼
    承人均拋棄其繼承權時，由次順序之繼承人繼承。其次順序
    繼承人有無不明或第四順序之繼承人均拋棄其繼承權者，準
    用關於無人承認繼承之規定，民法第1177條、第1178條第2
    項、第1176條第6 項分別定有明文。次按法院選任或改任財
    產管理人時，應訊問利害關係人意見，非訟事件法第112 條
    亦有明文規定。
三、經查：
（一）聲請人主張之前開事實，業據其提出被繼承人丙○○之除
      戶戶籍謄本、本院98年2 月11日苗院燉家真97繼508 字第
      03747 號函文影本、借據影本等件為證，復經本院依職權
      調取97年度繼字第508 號拋棄繼承權卷宗1 宗核閱屬實。
      從而，聲請人為被繼承人之債權人，故其以利害關係人之
      身分，聲請本院指定被繼承人之遺產管理人，洵屬有據。
（二）本院審酌被繼承人丙○○之配偶為大陸地區人民，其父母
      及（外）祖父母均已死亡，而子女及兄弟姊妹亦已拋棄繼
      承，未必能善盡遺產管理人之義務，難求積極、有效管理
      遺產。另經本院檢附臺中、苗栗及新竹律師公會推薦有意
      願擔任遺產管理人職務之律師名單，函請聲請人就該名單
      人選指定1 名適任之律師，供本院參酌，而經聲請人陳報
      指定由乙○○律師擔任被繼承人之遺產管理人，茲審酌乙
      ○○律師為苗栗律師公會所推薦有意願擔任遺產管理人之
      律師，且律師對法律學有專精，持有具高度公信力之執照
      ，對於遺產管理事件應較熟稔，較能積極有效發揮遺產之
      最大效益，爰指定乙○○律師為被繼承人之遺產管理人，
      並依法為承認繼承之公示催告。
四、依非訟事件法第157 條，裁定如主文。
中    華    民    國    98    年     6    月    5     日
                  家事法庭    法  官   曾明玉
以上正本與原本無誤。
如對本裁定不服，須於裁定送達翌日起十日內向本院提出抗告狀
附繕本，並繳納抗告費用新臺幣壹仟元。
                              書記官   楊思賢
中    華    民    國    98    年    6     月    5     日

司法院資訊處製作；財團法人民間司法改革基金會備份。
